臺灣嘉義地方法院民事裁定　九十一年度聲更字第六號
　　聲　請　人　乙○○
　　相　對　人　丙○○
　　　　　　　　甲○○
　　　　　　　　庚○○○
　　　　　　　　己○○
　　　　　　　　丁○○
　　　　　　　　戊○○
右列聲請人聲請返還擔保金事件，聲請人對於臺灣嘉義地方法院中華民國九十一年三
月七日第一審裁定（九十一年度聲字第八五號）提起抗告，經臺灣高等法院臺南分院
發回更為審理，本院裁定如左：
    主      文
本院八十年度存字第九號提存事件，聲請人所提存擔保金新台幣（下同）參拾壹萬伍
仟元，除確定部分外（貳拾壹萬元准許返還），其餘拾萬伍仟元，准許返還給聲請人
。
聲請程序及發回前抗告程序費用，均由相對人負擔。
    理      由
一、本件聲請意旨：聲請人與相對人間因請求履行契約事件，聲請人遵照本院七十九
    年度重訴字第四四六號民事判決，向本院提存所提供擔保金三十一萬五千元而為
    假執行（本院八十年度存字第九號），因上述本案訴訟，經臺灣高等法院台南分
    院以八十二年重上更（二）字第一號、最高法院八十二年度台上字第三二一四號
    ，判決聲請人部分敗訴確定，訴訟已終結，而相對人顏調全已在民國八十一年九
    月二十五日死亡，由庚○○○、己○○、丁○○、戊○○共同繼承。聲請人定二
    十日以上期間催告相對人行使權利，但相對人未行使，故向本院聲請返還擔保金
    。並提出本院七十九年度重訴字第四四六號民事判決、臺灣高等法院台南分院八
    十一年重上更（一）字第一號、八十二年重上更（二）字第一號判決、最高法院
    八十一年台上字第二四五七號、八十二年度台上字第三二一四號判決、提存書、
    國庫存款收款書、存證信函及回執各一件（以上均為影本）。
二、民事訴訟法第一０四條第一項規定：「有左列各款情形之一者，法院應依供擔保
    人之聲請，以裁定命返還其提存物或保證書：１、應供擔保之原因消滅者。２、
    訴訟終結後，供擔保人證明已定二十日以上之期間，催告受擔保利益人行使權利
    而未行使者」，同法第一百零六條規定：「第一０四條規定於其他依法令供訴訟
    上之擔保者準用之」。
三、原第一審裁定（九十一年聲字第八五號）因為相對人丙○○上訴事件已在八十二
    年十月二十八日判決確定，聲請人在九十一年一月三日才聲請發還擔保金，依提
    存法第十六條二項規定，聲請人聲請發還提存物，已因五年時效期間經過而消滅
    ，故只准許發還二十一萬元擔保金（針對甲○○、顏調全繼承人部分），而駁回
    聲請人其餘聲請（丙○○部分），聲請人對於駁回部分，不服提出抗告，經臺灣
    高等法院台南分院廢棄發回，本院調閱相關卷宗後，本院認為：
  （一）聲請人與相對人間請求履行契約事件，本院七十九年重訴字第四四六號判決
    主文第三項前段為：「被告等（指丙○○、甲○○、顏調全）應給付原告（指聲
    請人）九十四萬四千三百元」、第八項記載：「本判決第三項原告乙○○以三十
    一萬五千元供擔保後，得為假執行」，於是，聲請人向本院提存所提存三十一萬
    五千元，可見提存物受取人為相對人丙○○、甲○○、顏調全（現在應為繼承人
    庚○○○、己○○、丁○○、戊○○），有本院本院八十年度存字第九號提存書
    附卷證明。
  （二）本院七十九年重訴字第四四六號判決，經臺灣高等法院台南分院八十二年重
    上更（二）第一號判決部分駁回，主文第一項記載：「原判決關於命甲○○及命
    庚○○○、己○○、丁○○、戊○○之被繼承人顏調全各給付被上訴人乙○○三
    十一萬四千七百六十七元及其利息部分；及該部分假執行之聲請，暨訴訟費用之
    裁判均廢棄」，主文第二項：「右廢棄部分，被上訴人乙○○在第一審之訴及假
    執行之聲請均駁回」，雙方均不服而上訴，最高法院以八十二年度台上字第三二
    一四號判決駁回上訴而確定，有該二份判決附卷可證。由此可知，第一審判決命
    相對人甲○○、顏調全各給付聲請人三十一萬四千七百六十七元及利息部分，均
    已被廢棄駁回，聲請人所提存擔保金三十一萬五千元，針對提存物受取人甲○○
    、顏調全，聲請人全部敗訴確定。
  （三）雙方間請求履行契約事件第一審、第二審判決後，第三審判決發回更審，臺
    灣高等法院台南分院八十一年重上更（一）字第一號判決主文記載：「原判決關
    於命上訴人丙○○給付被上訴人乙○○，超過三十一萬四千七百六十七元及利息
    部分，及假執行之聲請，暨訴訟費用之裁判均廢棄。上開廢棄部分，被上訴人乙○○在第一審之訴及假執行之聲請均駁回」，再經最高法院八十一年台上字第二
    四七五號判決駁回相對人丙○○上訴確定，有該二份判決附卷證明。可見相對人
    丙○○在本件履行契約訴訟中有三分之一勝訴，三分之二敗訴。
  （四）聲請人提存擔保物的受取人為相對人丙○○、甲○○及顏調全等三人，聲請
  　人在本院第一審判決得假執行後，依法提存擔保金，並在訴訟終結後，於九十年
  　十一月二十九日以存證信函定二十日以上期間催告受擔保利益人即相對人行使權
  　利而未行使，經本院調閱本院八十年度存字第九號提存卷、八十年度執字第一七
  　二號執行卷核閱屬實。本件請求履行契約訴訟事件已經判決確定，由此可證，聲
    請人提存三十一萬五千元擔保金，是為相對人丙○○、甲○○及顏調全等三人全
    部提存，並非針對相對人各人而分別提存擔保金，況且，相對人丙○○在九十一
    年十二月十七日已向本院表示同意聲請人領回擔保金，故聲請人聲請發還（丙○○部分）十萬五千元擔保金，應准許返還。
四、綜上所述，聲請人為相對人提存三十一萬五千元擔保金，聲請人對於相對人甲○○、顏調全（已由繼承人庚○○○、己○○、丁○○、戊○○共同繼承）假執行
    判決，全部敗訴確定，對於相對人丙○○假執行判決，三分之一勝訴，三分之二
    敗訴確定，本案訴訟已經終結，而且，相對人丙○○已向本院表示同意聲請人領
    回所提存的擔保金，聲請人為實施假執行，而為甲○○、顏調全（已由繼承人庚○○○、己○○、丁○○、戊○○共同繼承）、丙○○等三人所提存的擔保金屬
    於不可分，並不因本案履行契約訴訟的先後確定而成為可分，故聲請人為相對人
    丙○○所提存擔保金，不因五年時效期間而消滅，因此，聲請人聲請返還十萬五
    千元擔保金（丙○○部分），符合法律規定，可以准許，依民事訴訟法第九十五
    條、第七十八條，裁定如主文。
中　　　華　　　民　　　國　　　九十一　　年　　　十二　　月　　二十五　日
                                  臺灣嘉義地方法院民事第二庭
                                      法　官　甘　大　空
右為正本係照原本作成
如對本裁定抗告應於送達後十日內向本院提出抗告狀
中　　　華　　　民　　　國　　　九十一　　年　　　十二　　月　二十五　　日
                                      書記官　陳　麗　雅
